【裁判字號】    89,自,639
【裁判日期】    890922
【裁判案由】    詐欺
【裁判全文】
臺灣臺北地方法院刑事裁定                          八十九年度自字第六三九號
    自  訴  人  甲○○
    被      告  乙○○
右列被告因詐欺案件，經自訴人提起自訴，本院裁定如左：
    主  文
自訴駁回。
    理  由
一、按法院或受命法官於自訴案件第一次審判期日前訊問及調查結果，如認為案件有
    刑事訴訟法第二百五十二條至第二百五十四條之情形者，得以裁定駁回其自訴，
    同法第三百二十六條第三項定有明文。
二、本件自訴意旨詳如附件之自訴狀影本所載。
三、按犯罪事實應依證據認定之，無證據不得推定其犯罪事實，刑事訴訟法第一百五
    十四條定有明文。又認定不利於被告之事實須依積極證據，茍積極證據不足為不
    利被告事實之認定，即應為有利於被告之認定，更不必有何有利之證據，最高法
    院三十年上字第八一六號著有判例可資參照。又按刑法第三百三十九條第一項詐
    欺罪之成立，以意圖為自己或第三人不法所有，以詐術使人將本人或第三人之物
    交付為要件。所謂以詐術使人交付，必須被詐欺人因其詐術而陷於錯誤，若其所
    用方法，不能認為詐術，亦不致使人陷於錯誤，即不構成該罪，最高法院六十八
    年台上字第三一四六號及四十六年台上字第二六０號分別著有判例可資參照。至
    於債務人於債之關係成立後，如有未依債之本旨履行民事債務之情形，在一般社
    會經驗上可能之原因甚多，縱令是出於惡意不為履行，苟無足以證明其在債之關
    係發生時，自始即具有不法所有意圖之積極證據，亦僅能令負民事債務不履行之
    責任，依刑事訴訟法第一百五十四條之規定，尚不得據此債信違反之客觀事態，
    而推定債務人原有詐欺取財或詐欺得利之犯意。
四、訊據被告乙○○固不否認有積欠自訴人甲○○會款及房租一事，惟堅決否認有何
    詐欺犯行，辯稱：其因一時經濟困難無法支付，並無詐欺之意圖等語。經查，被
    告係自訴人於民國八十七年五月二十三日所起之合會會員，並由被告於八十七年
    六月十三日得標，詎於得標後自八十七年八月八日起即未按期繳付會款等事實，
    業據被告供明在卷，並有自訴人甲○○所提出互助會簽單影本附卷可稽；而自訴
    人於本院八十九年八月三日調查中陳稱：「‧‧‧被告是六月十三日標得會款，
    他標走會後有再付八次會錢給我後就沒付了，當初是我說我要起會，他就說要參
    加我的會。‧‧‧」、「當時我跟他收一萬元房租，房租也是他無法交會錢時就
    沒繳房租。」等語，足見被告參與該合會及承租房屋之行為均合於一般交易情形
    ，且曾依約按期繳付會款及租金，尚難認其於入會及承租之際有何施用詐術之情
    事。次查，自訴人於同日調查中亦稱：「（問：為何欠房租及會錢，沒趕被告搬
    家？）我想說他是朋友，有困難，所以沒叫他離開。」等語，是被告之經濟狀況
    應為自訴人所知悉，而自訴人明知被告之經濟狀況不佳，當可預見被告將來有無
    法履行清償責任之可能，其既願意接受，顯為評估過受償風險後所為之決定，是
    自訴人既願承擔被告屆期不履行債務之風險，自難認其有何陷於錯誤之情事。又
    查，被告業與自訴人就上開款項達成和解，此有自訴人於本院八十九年八月十四
    日調查中庭呈之和解書一紙在卷可稽；參以自訴人於本院同日調查中亦陳稱：「
    我們是朋友，他可能當時有困難一時無法還錢，現在我找到他，把事情說清楚，
    當時可能是誤會。」等語在卷，揆諸前揭之說明，縱被告有延未支付會款及房租
    之行為，核屬單純之民事債權債務履行問題，本應循民事訴訟途徑救濟，自無繩
    以詐欺刑責之餘地。此外，本院亦查無其他積極證據足證被告確有前開之詐欺犯
    行，其犯罪嫌疑尚屬不足，而有刑事訴訟法第二百五十二條第十款之情形，依照
    首開說明，本件自訴應予駁回。
據上論結，應依刑事訴訟法第三百二十六條第三項、第二百五十二條第十款，裁定如
主文。
中    華    民    國      八十九  年      九        月      二十二      日
                                  臺灣臺北地方法院刑事第九庭
                                        法  官  黃  雅  君
右正本證明與原本無異
如不服本裁定應於送達後五日內向本院提出抗告狀
                                        書記官  陳  怡  如
中    華    民    國      八十九  年      九        月      二十七      日


司法院資訊處製作；財團法人民間司法改革基金會備份。
